【裁判字號】    95,訴,1346
【裁判日期】    950630
【裁判案由】    毒品危害防制條例
【裁判全文】
臺灣板橋地方法院刑事判決              95年度訴字第1346號
公  訴  人  臺灣板橋地方法院檢察署檢察官
被      告  甲○○
上列被告因違反毒品危害防制條例案件，經檢察官提起公訴（95
年度毒偵字第2614號），因被告於準備程序進行中就被訴事實為
有罪之陳述，經告知簡式審判程序之旨，本院裁定由受命法官獨
任進行簡式審判程序，並判決如下：
    主  文
甲○○連續施用第一級毒品，累犯，處有期徒刑捌月。又連續施
用第二級毒品，累犯，處有期徒刑肆月。應執行有期徒刑拾月。
    事  實
一、甲○○前於民國88、89年間因違反毒品危害防制條例案件，
    經臺灣臺北地方法院及本院分別以88年度毒聲字第2395 號
    、及89年度毒聲字第3589號裁定送觀察、勒戒後，均認無繼
    續施用毒品之傾向，經臺灣臺北及板橋地方法院檢察署檢察
    官於88年10月12日及89年8 月9 日，分別以88年度毒偵字第
    635 、及89年度毒偵緝字第893 號為不起訴處分確定；復因
    贓物案件，經本院於90年5 月11日以89年度訴字第2099號判
    處有期徒刑3 月確定，另因施用毒品案件，經本院依檢察官
    聲請而裁定令入戒治處施以強制戒治，復經本院裁定停止戒
    治，所餘戒治期間付保護管束，於91年10月3 日強制戒治期
    滿，公訴部分經本院於91年5 月17日以90年度易字第2166號
    判處有期徒刑7 月確定，及又因施用毒品案件，於90年11月
    26日經本院以90年度訴字第1668號判處有期徒刑7 月確定，
    嗣上開2 罪定應執行有期徒刑1 年，與前開贓物有期徒刑3
    月部分，接續執行於92年7 月13日縮刑期滿執行完畢。
二、詎甲○○仍無法戒除毒癮，復於前開強制戒治執行完畢後5
    年內，明知海洛因及安非他命業經公告列為毒品危害防制條
    例第2 條之第1 、2 級毒品，不得非法持有、施用，竟基於
    施用第1 、2 級毒品海洛因及安非他命之摡括犯意，自94年
    10月18日早上某時起至94年11月22日為警採尿前26、及96小
    時內某時止，在臺北縣板橋市○○路○ 段1 號9 樓之22內，
    海洛因以香煙施用之方法，安非他命則置於玻璃球吸食器內
    以火燒烤產生煙霧後吸食之方式，連續多次施用海洛因、安
    非他命，平均1 星期至少施用1 次，嗣分別(一)於94年10月18
    日17時20分許，在上址內為警查獲，經其同意採集尿液送驗
    後始悉上情；(二)又於94年11月22日15時30分許，在臺北縣永
    和市○○街33巷3 號地下1 樓為警查獲，並經其同意採集尿
    液送驗後始悉上情。
三、案經臺北縣政府警察局板橋分局報請臺灣板橋地方法院檢察
    署檢察官偵查起訴。
    理  由
一、訊據被告甲○○坦承前開犯罪事實，而被告於94年10月18日
    、94年11月22日為警所採尿液送臺灣檢驗科技股份有限公司
    檢驗結果，發現確有鴉片類、安非他命之陽性反應，此有臺
    北縣政府警察局板橋分局偵辦毒品危害防制條例案被移送人
    姓名及代碼對照表、臺北市政府警察局偵辦毒品案件尿液檢
    體委驗單各1 紙、臺灣檢驗科技股份有限公司94年11月14、
    94年12月8 日出具之濫用藥物檢驗報告2 紙附卷可稽。次查
    ，該檢驗中心係先以酵素免疫分析法（ＥＩＡ）篩驗，其尿
    液中海洛因代謝物嗎啡、安非他命濃度超出檢測範圍，再以
    氣相層析質普儀分析法（ＧＣ／ＭＳ）確認；其檢驗方法係
    以「氣相層析儀」先將物質氣化後，再經分析管分離，由於
    各種物質之沸點及對管柱之吸附力不同，在經過檢測器（De
    tector）測定後，表現出不同之滯留時間（Retensio ntime
    ），以滯留時間來判斷係何種物質；再利用「質普儀」為檢
    測器，將物質撞擊成碎片，記錄其質譜圖。因每個化合物之
    鍵結能力不同，故不同之物質會有其特定之質譜圖，因此在
    物質之判斷上有如指紋之鑑定，在理論上，扣除人為因素，
    其精確度已接近百分之百。次按海洛因經注射或吸入人體後
    ，約80% 於24小時內自尿中排出，一般而言，尿液中能否驗
    出嗎啡陽性反應與其投與量、投與途徑、採尿時間、個人體
    質及檢測方法之靈敏度有關，國外曾有文獻報導注射6 毫克
    之海洛因鹽酸鹽，其代謝物嗎啡之平均可檢出時限約為26小
    時，業經行政院衛生署藥物食品檢驗局於81年9 月8 日以藥
    檢壹字第8114885 號函述綦詳。又按甲基安非他命經口服投
    與後約百分之70於24小時內自尿中排出，約百分之90於96小
    時內自尿中排出，由於甲基安非他命成分之檢出與其投與方
    式、投與量、個人體質、採尿時間與檢測儀器之精密度等諸
    多因素有關，因此僅憑尿液中呈安非他命陽性反應，並無法
    確實推算吸食時間距採集時間之長短，惟依上述資料推斷，
    最長可能不會超過4 日，亦經行政院衛生署藥物食品檢驗局
    81 年2月8 日（81）藥檢一字第001156號函示明確。被告上
    開於94年11月22日為警所採尿液送驗結果既同時有鴉片類及
    甲基安非他命之陽性反應，顯見被告在經警採尿前之26、96
    小時內某時點，確曾有施用毒品海洛因及安非他命犯行。足
    證被告前開自白應與事實相符，應予信實。第查，被告甲○
    ○前於88、89年間因違反毒品危害防制條例案件，經臺灣臺
    北地方法院及本院分別以88年度毒聲字第2395號、及89年度
    毒聲字第3589號裁定送觀察、勒戒後，均認無繼續施用毒品
    之傾向，經臺灣臺北及板橋地方法院檢察署檢察官於88年10
    月12日及89年8 月9 日，分別以88年度毒偵字第635 、及89
    年度毒偵緝字第893 號為不起訴處分確定；另因施用毒品案
    件，經本院依檢察官聲請而裁定令入戒治處施以強制戒治，
    復經本院裁定停止戒治，所餘戒治期間付保護管束，於91年
    10月3 日強制戒治期滿等情，有該等不起訴處分書及臺灣高
    等法院被告全國前案紀錄表在卷可稽，其於強制戒治執行完
    畢釋放後，5 年內再犯施用第1 、2 級毒品之罪，與毒品危
    害防制條例第23條第2 項之規定相符，殆無疑問。從而，本
    案事證已臻明確，被告犯行洵堪認定，自應依法論科。
二、按海洛因及安非他命分屬第1 級及第2 級毒品，毒品危害防
    制條例第2 條第2 項第1 款及第2 款定有明文。核被告甲○
    ○所為，係犯毒品危害防制條例第10條第1 項之施用第1 級
    毒品罪及同條第2 項之施用第2 級毒品罪；其持有海洛因及
    安非他命之低度行為，分別為施用之高度行為所吸收，均不
    另論罪；又其先後多次施用海洛因、安非他命之犯行，時間
    緊接，方法相同，各觸犯構成要件相同之罪名，顯係基於概
    括之犯意為之，為連續犯，均應依刑法第56條之規定以一罪
    論，並加重其刑。其所犯上開二罪，犯意各別，行為互異，
    應分論併罰。又被告自94年10月18日早上某時起至94年11月
    22日為警採尿前26、及96小時內某時止，連續多次施用安非
    他命及海洛因之犯行，除已起訴之94年10月19日3 時8 分許
    為警採尿前26、96小時內之某時施用海洛因、安非他命各1
    次外，其餘部分之犯行因與上開起訴部分有連續犯之裁判上
    一罪關係，為起訴效力所及，本院自應併予審酌。末查被告
    有如事實欄所載論罪科刑執行情形，有卷附臺灣高等法院被
    告全國前案紀錄表1 份可按，其受有期徒刑執行完畢後5 年
    以內再犯本案法定刑為有期徒刑之上開2 罪，為累犯，均應
    依法遞加重其刑。爰審酌被告已有因施用毒品獲不起訴處分
    之寬典，猶因施用海洛因、安非他命再犯本罪，顯未衷心悛
    悔，漠視法令之禁制，恣意濫用藥品，甚為可訾，兼衡其施
    用安非他命、海洛因所生危害實以自戕健康為主，於他人尚
    無明顯重大危害及其施用之時間不長，犯後終能供認無隱，
    態度良好等一切情狀，分別量處如主文所示之刑，並定其應
    執行之刑，以示懲戒，用勵自新。
三、至被告於94年10月18日17時20分許為警扣得之海洛因4 包、
    安非他命1 包、安非他命吸食器1 個，被告供稱係同案被告
    鄭志勇、陳禾祥，因扣押物品目錄上開物品所有人/ 持有人
    / 保管人為鄭志勇、陳禾祥，既無證據顯示上開物品為被告
    所有，供犯本案所用之物，而上開物品為同案被告鄭志勇、
    陳禾祥案件之重要證物，故就上開物品部分爰不諭知沒收或
    沒收銷燬。又於94年11月22日15時30分許為警查扣之安非他
    命1 包、玻璃球安非他命吸食器1 組，被告否認為其所有，
    陳稱為同案被告陳聖文所有，既無證據顯示上開物品為被告
    所有，供犯本案所用之物，而上開物品為同案被告陳聖文案
    件之重要證物，故就上開物品部分亦不諭知沒收或沒收銷燬
    。
據上論斷，應依刑事訴訟法第273 條之1 第1 項、第299 條第1
項前段，毒品危害防制條例第10條第1 項、第2 項，刑法第11條
前段、第56條、第47條、第51條第5 款，判決如主文。
本案經檢察官張慶林到庭執行職務。
中    華    民    國    95    年    6     月    30    日
                  刑事第十二庭  法  官  吳幸娥
以上正本證明與原本無異
如不服本判決應於送達後10日內向本院提出上訴狀
                                書記官  莊川億
中    華    民    國    95    年    7     月    3     日
附錄本案論罪科刑法條全文：
毒品危害防制條例第10條
施用第一級毒品者，處六月以上五年以下有期徒刑。
施用第二級毒品者，處三年以下有期徒刑。


司法院資訊處製作；財團法人民間司法改革基金會備份。
